臺灣高等法院臺南分院刑事裁定　　　　　　　 九十一年度聲再字第一九七號　 Ｃ
　　　再審聲請人
　　　即受判決人　甲　○　○
右列聲請人因恐嚇取財案件，對於中華民國九十一年九月五日最高法院九十一年度台
上字第四九七九號確定判決（本院九十年度上訴字第二一九號、臺灣嘉義地方法院九
十年度訴字第一六一號、臺灣嘉義地方法院檢察署八十九年度偵字第四一○一號），
聲請再審，本院裁定如左：
      主      文
再審之聲請駁回。
      理      由
一、聲請意旨略以：(一)原確定判決主文論處被告恐嚇取財，然事實欄中並未論及被告
    有如何之恐嚇行徑。(二)原審判決理由欄雖稱被告等人恐嚇陳海塗簽立屬於財物之
    切結書交由渠等收執，並命告訴人交出前揭車輛之遙控器，有為自已不法所有之
    意圖灼然等語，然於事實欄中就被告究係如何以惡害通知被害人，致心生畏怖，
    簽具切結書、本票等此一重要事實，既未予認定，則其理由已失其根據，當屬違
    法。(三)原判決理由既依調查證據結果，認定告訴人已忘記被告等人有否出言恐嚇
    ，乃無積極證據足資證明聲請人確有恐嚇行為，當為有利於聲請人之認定，詎原
    判決竟續載「足見告訴人陳海塗係因心生畏怖因而簽具本票及切結」，被害人既
    忘記有無恐嚇，又何來心生畏怖之有？原確定判決除有理由前後矛盾之違誤外，
    更就告訴人上述重要有利於被告之證言證據漏未審酌。(四)原確定判決既認告訴人
    所陳「反正我也寫本票與切結書了，車子不給也不行。」言下之意，係因已寫本
    票與切結書，所以被告要遷走車子，告訴人也認了，告訴人既自陳基於「認了」
    心態交付車輛遙控器與嚴文宗，又何來受聲請人恐嚇心生畏怖，理由顯然矛盾。
    (五)又本件告訴人之指訴，於警訊及審理時前後不一，難認為真，即告訴人初稱伊
    不知何原因被人打，復稱伊趁機要跑出去時被打，前後不一，尤以第二次警訊時
    稱第一次警訊內容不實在，第一審法院審理時復稱第一次警訊筆錄實在，反反覆
    覆，此處告訴人所為不利被告之陳述，就此聲請人已於九十一年四月十一日於原
    審提出辯護狀詳細陳述，是依最高法院五十二年臺上字第一三○○號判例意旨，
    自得聲請再審。(六)告訴人於八十九年七月二十四日及九十年二月九日偵查時，自
    陳聲請人未曾講恐嚇的話，足證聲請人絕無恐嚇犯行。(七)另告訴人確實積欠嚴文
    宗款項，否則豈會給付嚴文宗三次款項共新臺幣七萬元，則嚴文宗與聲請人何來
    意圖為自己不法所有意圖。(八)聲請人所以至陳海塗住處，純受嚴文宗央託帶路，
    並非意在向陳海塗取款，與陳海塗有債務糾葛者，係嚴文宗而非聲請人，此由本
    票係嚴文宗攜帶前往，並以日曆紙書寫切結書由陳海塗抄繕，上載陳海塗積欠嚴
    文宗四萬五千元，嗣陳海塗供作擔保車輛亦由嚴文宗取走，即可證明，聲請人及
    嚴文宗並無恐嚇行徑。綜上，惟原審判決就上開證據均漏未斟酌，遽論以聲請人
    恐嚇取財罪責，當屬違誤，為此聲請再審云云。
二、按刑事訴訟法第四百二十條第一項第二款所謂原判決所憑之證言已證明其為虛偽
    者，須該證明以經判決確定，或其刑事訴訟不能開始或續行非因證據不足者為限
    ，始得聲請再審。又同項第六款所謂發見新證據，係指該項證據，事實審法院於
    判決前因未經發見，不及調查斟酌，至其後始行發見者而言。若判決前已經當事
    人提出或聲請調查之證據，經原法院捨棄不採者，即非該條款所謂發見之新證據
    ，不得據為聲請再審之原因。又所謂確實之新證據，固非以絕對不須經過調查程
    序為條件，但必須可認為確實足以動搖原確定判決而為受判決人有利之判決者為
    限（最高法院二十八年抗字第八號、五十年臺抗字第一○四號判例要旨參照）。
    經查：
  (一)證人所為證詞是否已真實描繪犯罪事實基本輪廓，當以其整體描述統合判斷之，
    查被害人陳海塗於警訊、偵查及審理時之證述，業經原審依調查程序詳為斟酌判
    斷，並無聲請人所謂「被害人已忘記聲請人有否出言恐嚇」、「被害人指訴前後
    不一」、「被害人係認了，並未心生畏怖」等情，聲請人就此徒以原審所有證據
    資料，節以隻字片語，斷章取義，自不足以推翻原確定判決所認聲請人及嚴文宗
    二人，係共同基於意圖為自己不法所有，以恐嚇手段不法取得被害人陳海塗財物
    之事實。
  (二)聲請人另以嚴文宗與被害人陳海塗間曾有債務糾紛，渠等所為僅係討債而已，惟
    此亦經原審詳予調查後，認定被害人陳海塗根本未欠嚴文宗任何款項，並認證人
    林裕峰所為證詞，不能憑信，是聲請人仍空言主張僅係討債，要非可信。又聲請
    人復以原判決事實欄並未論及有何恐嚇行徑，且未載明聲請人如何以惡害通知被
    害人，致心生畏怖云云，惟經本院細繹原確定判決，並無聲請人所言等情，當係
    聲請人斤斤計較於文字，曲解判決真意，更不足採。
三、據上以觀，聲請人再審意旨，曲解判決原意，不符情理，且所謂原審認定證據不
    當乙節，已為原法院捨棄不採，即難謂有發見新證據，自不得執為聲請再審之原
    因；且縱經斟酌，仍不足動搖原確定判決，而使聲請人應受輕於原判決所認罪名
    之判決，顯與刑事訴訟法第四百二十條第一項第六款規定要件不符。本件聲請人
    再審之聲請，為無理由，應予駁回。
四、據上論斷，應依刑事訴訟法第四百三十四條第一項，裁定如主文。
中    華    民    國      九十一      年      十      月      十六      日
                                  臺灣高等法院臺南分院刑事第六庭
                                      審判長法官  戴    勝    利
                                            法官  高    明    發
                                            法官  顏    基    典
右正本證明與原本無異。
如不服本裁定應於送達後五日內向本院提出抗告狀。
                                      法院書記官  呂    嘉    文
中    華    民    國      九十一      年      十      月      十七      日
